【裁判字號】    97,訴,897
【裁判日期】    970627
【裁判案由】    毒品危害防制條例
【裁判全文】
臺灣臺北地方法院刑事判決        九十七年度訴字第八九七號
公  訴  人  臺灣臺北地方法院檢察署檢察官
被      告  甲○○
上列被告因違反毒品危害防制條例案件，經檢察官提起公訴（九
十七年度毒偵字第一五六二號），嗣被告於準備程序中就被訴事
實為有罪之陳述，經告以簡式審判之旨，並聽取當事人之意見後
，經本院合議庭裁定以簡式審判程序審理，本院判決如下：
    主  文
甲○○施用第一級毒品，累犯，處有期徒刑捌月。
    事  實
一、甲○○前於民國八十八年間因施用毒品案件，經臺灣基隆地
    方法院以八十八年度毒聲字第二一三○號裁定送觀察、勒戒
    後，認有繼續施用毒品傾向，再經同院以八十八年度毒聲字
    第二二五八號裁定令入勒戒處所施以強制戒治，於九十年四
    月九日強制戒治執行完畢釋放，由臺灣基隆地方法院檢察署
    檢察官以九十年度戒毒偵字第三九號不起訴處分確定，又於
    九十四年間因持有毒品案件，經臺灣基隆地方法院以九十四
    年度基簡字第六二九號判處有期徒刑三月確定，另因施用毒
    品案件，經同院以九十四年度訴字第八○四號判處有期徒刑
    八月確定，上開二案件，再經同院以九十五年度聲字第三七
    五號定其應執行有期徒刑十月確定，於九十五年九月十三日
    縮刑期滿執行完畢，猶不知悔改，竟基於施用第一級毒品海
    洛因之犯意，於九十七年二月十五日下午四時三十分許，為
    警採尿前二十六小時內某時許（不包括經警查獲至採尿期間
    ），在基隆市某加油站廁所內，以將海洛因摻水置入針筒內
    注射之方式，施用第一級毒品海洛因一次，嗣於九十七年二
    月十五日下午三時三十分許，在基隆市○○區○○路、愛一
    路巷口為警盤檢，經其自願採尿送驗後，查悉上情。
二、案經基隆市警察局第一分局報請臺灣基隆地方法院檢察署呈
    請臺灣高等法院檢察署檢察長令轉臺灣臺北地方法院檢察署
    檢察官偵查起訴。嗣經本院合議庭裁定以簡式審判程序審理
    。
    理  由
一、上揭事實，業據：
  (一)被告甲○○坦承不諱（見本院卷第二十六頁反面、第三十一
    頁），且被告於九十七年二月十五日下午四時三十分許為警
    採集之尿液，經送臺灣尖端先進生技醫藥股份有限公司以氣
    相層析質譜儀分析法確認檢驗後，確呈嗎啡陽性反應，此有
    該公司於同年三月四日所出具之濫用藥物檢驗報告在卷可稽
    （見臺灣基隆地方法院檢察署九十七年度毒偵字第八九四號
    偵查卷第十頁）。而依據Clark's Isolation and Identifi
    cation of Drugs 第二版記述：施用海洛因後二十四小時內
    經由尿液排出之量可達使用劑量之百分之八十，至於施用多
    久後仍可檢出相關成分，依據Cone及Welch 發表於Journal
    of Analytical Toxicology（一九九一）之報告，可檢測到
    嗎啡之期間平均約可達二十六小時（行政院衛生署管制藥品
    管理局九十年五月四日管檢字第九三九○二號函參照），足
    認被告確於九十七年二月十五日下午四時三十分許（即經警
    查獲後採尿時）前二十六小時內之某時許（應扣除查獲後採
    尿前之該段時間）施用第一級毒品海洛因一次，足見被告任
    意性自白，核與事實相符。
  (二)按毒品危害防制條例於九十二年七月九日修正公布，自九十
    三年一月九日施行，刪除二犯及三犯之規定，一改修法前繁
    雜之處遇程序，並認施用毒品者係屬病患性犯人，以觀察、
    勒戒戒除其身癮，並以強制戒治去除其心癮。其中第二十條
    、第二十三條將施用毒品之刑事處遇程序，區分為「初犯」
    及「五年內再犯」、「五年後再犯」。依其立法理由之說明
    ：「初犯」，經觀察、勒戒或強制戒治後，應為不起訴處分
    或不付審理之裁定；經觀察、勒戒或強制戒治執行完畢釋放
    後，「五年內再犯」者，因其再犯率甚高，原實施之觀察、
    勒戒及強制戒治既已無法收其實效，爰依法追訴或裁定交付
    審理。至觀察、勒戒或強制戒治執行完畢釋放後，「五年後
    再犯」者，前所實施之觀察、勒戒或強制戒治已足以遮斷其
    施用毒品之毒癮，為期自新及協助其斷除毒癮，仍適用「初
    犯」規定，先經觀察、勒戒或強制戒治之程序。從而依該次
    修正後之規定，僅限於「初犯」及「五年後再犯」二種情形
    ，始應先經觀察、勒戒或強制戒治之程序。倘被告於五年內
    已再犯，經依法追訴處罰，縱其第三次（或第三次以上）再
    度施用毒品之時間，在初犯或前次再犯經觀察、勒戒或強制
    戒治執行完畢釋放五年以後，已不合於「五年後再犯」之規
    定，且因已於「五年內再犯」，顯見其再犯率甚高，原實施
    觀察、勒戒或強制戒治，已無法收其實效，即應依該條例第
    十條處罰（最高法院九十六年度臺非字第一一九號判決參照
    ）。本案被告於八十八年間因施用毒品案件，經臺灣基隆地
    方法院以八十八年度毒聲字第二一三○號裁定送觀察、勒戒
    後，認有繼續施用毒品傾向，再經同院以八十八年度毒聲字
    第二二五八號裁定令入勒戒處所施以強制戒治，於九十年四
    月九日強制戒治執行完畢釋放，由臺灣基隆地方法院檢察署
    檢察官以九十年度戒毒偵字第三九號不起訴處分確定，又於
    九十四年間因施用毒品案件，經臺灣基隆地方法院以九十四
    年度訴字第八○四號判處有期徒刑八月確定等情，有臺灣高
    等法院被告前案紀錄表在卷可稽（見本院卷第三頁至第十九
    頁），被告犯施用毒品罪，經強制戒治執行完畢釋放後，五
    年內既已再犯施用毒品罪，並經依法追訴處罰，縱本次施用
    毒品之時間，係在初犯施用毒品罪經強制戒治執行完畢釋放
    五年以後，仍與「五年後再犯」有別，應無毒品危害防制條
    例第二十條第三項「依前項規定為觀察、勒戒或強制戒治執
    行完畢釋放後，五年後再犯第十條之罪者，適用本條前二項
    之規定」之適用，自應依法追訴審判。
  (三)綜上所述，本案事證明確，被告施用第一級毒品犯行，應堪
    認定，應予依法論科。
二、按海洛因屬毒品危害防制條例第二條第二項第一款所定之第
    一級毒品，不得施用、持有。核被告施用海洛因行為，係犯
    毒品危害防制條例第十條第一項施用第一級毒品罪。被告持
    有海洛因之低度行為，為施用海洛因之高度行為所吸收，不
    另論罪。又被告於九十四年間因持有毒品案件，經臺灣基隆
    地方法院以九十四年度基簡字第六二九號判處有期徒刑三月
    確定，另因施用毒品案件，經同院以九十四年度訴字第八○
    四號判處有期徒刑八月確定，上開二案件，再經同院以九十
    五年度聲字第三七五號定其應執行有期徒刑十月確定，於九
    十五年九月十三日縮刑期滿執行完畢，有臺灣高等法院被告
    前案紀錄表在卷可按（見本院卷第三頁至第十九頁），其前
    受徒刑之執行完畢，五年以內故意再犯本案有期徒刑以上之
    罪，為累犯，應依刑法第四十七條第一項之規定加重其刑。
    爰審酌被告前經觀察、勒戒、強制戒治及法院判刑後，猶未
    戒除施用毒品惡習，惟其犯罪後尚能坦承犯行，所為係戕害
    自己身體健康，及其犯罪之動機、目的、手段、智識程度、
    生活狀況等一切情狀，量處如主文所示之刑。
據上論斷，應依刑事訴訟法第二百七十三條之一第一項、第二百
九十九條第一項前段，毒品危害防制條例第十條第一項，刑法第
十一條前段、第四十七條第一項，判決如主文。
本案經檢察官江貞諭到庭執行職務
中    華    民    國  九十七  年    六    月  二十七  日
                          臺灣臺北地方法院刑事第十四庭
                              法      官  孫萍萍
以上正本證明與原本無異。
如不服本判決，應於判決送達後十日內，向本院提出上訴狀。
                              書  記  官  林義盛
中    華    民    國  九十七  年    六    月  二十七  日
附錄本案論罪科刑法條全文：
毒品危害防制條例第十條
施用第一級毒品者，處六月以上五年以下有期徒刑。
施用第二級毒品者，處三年以下有期徒刑。


司法院資訊處製作；財團法人民間司法改革基金會備份。
